臺灣高等法院刑事判決　　　　　　　　　　　　　九十二年度上易字第三六五一號
　　上　訴　人　臺灣板橋地方法院檢察署檢察官
　　被　　　告　甲○○
　　　　　　　　丁○○
右上訴人因被告傷害等案件，不服臺灣板橋地方法院九十二年度易字第一七０五號，
中華民國九十二年九月十二日第一審判決（起訴案號：臺灣板橋地方法院檢察署九十
二年度偵字第七四三八號），提起上訴，本院判決如左：
    主  文
上訴駁回。
    理　由
一、公訴意旨另以：（一）、被告甲○○於民國九十一年六月十日晚上九時四十五分
    許，前往丙○○位於臺北縣土城市○○街二五三巷二一號販賣雞排處，以兇惡之
 　 口氣對丙○○稱：「你明天不用在這裡做生意了」等語，因認被告甲○○涉有刑
    法第三百零五條之恐嚇危害安全犯嫌。（二）、被告丁○○於前揭時、地，因丙○○以沾有熱油之炸雞排夾子往其身上揮動，丁○○被夾子打到及遭熱油潑濺後
    ，基於普通傷害之犯意，持丙○○所有之籃子往丙○○身上揮打，致張秀受有頭
    部外傷合併頭皮撕裂傷肆公分之傷害，因認被告丁○○涉刑法第二百七十七條第
    一項普通傷害犯嫌。
二、按犯罪事實應依證據認定之，無證據不得推定其犯罪事實，又不能證明被告犯罪
    應諭知無罪之判決，刑事訴訟法第一百五十四條、第三百零一條第一項定有明文
    。次按告訴人之告訴係以使被告受刑事訴追為目的，是其指訴是否與事實相符，
    仍應調查其他證據以資審認（五十二年台上字第一三００號判例）。又認定犯罪
    事實應憑積極證據，倘積極證據不足以為不利於被告事實之認定時，即應為有利
    被告之認定，更不必有何有利之證據，最高法院三十年上字第八一六號著有判例
    ，所謂「積極證據足以為不利被告事實之認定」，依據同院七十六年臺上字第四
    九八六號判例意旨，係指據為訴訟上證明之全盤證據資料，在客觀上以達於通常
    一般之人均不致於有所懷疑，而得確信被告確曾犯罪之程度；若未達到此一程度
    ，而有合理懷疑之存在時，即無從為被告有罪之確信。公訴人認被告甲○○涉有
    恐嚇危害安全犯嫌，被告丁○○涉普通傷害犯嫌，無發以（一）、被害人丙○○
    、乙○○之指訴。（二）、驗傷診斷書等為其論據。惟訊據被告甲○○、丁○○
    均堅決有此部分犯行，被告甲○○辯稱：伊確有講這句話（指「你明天不用在這
    裡做生意了」），但係丙○○先兇伊等語（參見九十二年八月二十二日原審審判
    筆錄），伊主觀上並無恐嚇之犯意，丙○○亦不懼伊之上開言語等語（見被告甲○○所具答辯〔一〕狀）；被告丁○○辯稱：伊並無傷害丙○○之主觀犯意，且
    係丙○○先作勢打伊及甲○○等語（見原審九十二年六月十八日訊問筆錄）。
三、經查
（一）、被告甲○○於前揭時、地，固對丙○○揚稱：「你明天不用在這裡做生意了
        」等語，此已據被告甲○○自白如前。惟查（一）、告訴人丙○○原訴稱：
        「他（指甲○○）：：並說『你明天不用在這裡做生意了』，我便以夾炸雞
        之夾子作勢要打他（甲○○），他（甲○○）便拿起塑膠籃子往我頭上敲，
        ：：」（見偵卷第七頁反面）。據此斟之，告訴人丙○○聽聞右開言語後，
        毫無畏懼未感不安，且不甘示弱，乃以沾有熱油之炸雞排夾子揮向甲○○等
        人，似此情節，不足以認被告甲○○所為右開言語致生何種危害於丙○○之
        安全。（二）、告訴人丙○○於原審審理時，陳稱：「：：我叫我女兒報警
        ，：：，他們（被告甲○○、丁○○）就跑了，我『追著』他們，：；」（
        見原審九十二年八月二十二日審判筆錄）。參酌告訴人丙○○於偵訊時具狀
        陳述：「：：尾』隨被告（甲○○、丁○○）到『延吉街二五三號巷口』」
        （見偵卷第四三頁），顯見丙○○係將被告甲○○、丁○○自事實所示「臺
        北縣土市○○街二五三巷二一號販賣雞排處」，『追』至「延吉街二五三巷
        口」。細索之，告訴人丙○○乃一婦道人家，於案之際，竟亦得將被告甲○○、丁○○，自右址巷內追趕至巷口，斯亦足見，告訴人丙○○於聽聞右開
        言語後，毫無畏懼，未感不安，且不甘示弱，有傷害甲○○、丁○○之犯行
        ，被告甲○○於前揭時、地所為，核與恐嚇危害安全罪之構成要件有間。
（二）、告訴人丙○○原訴稱：「：：丁○○以『拳頭』打我頭部。」（見偵卷第八
        頁正面，原審九十二年六月十八日訊問筆錄同旨），其後改稱：「是甲○○
        打我，不是丁○○打我。」（見原審九十二年七月十五日訊問筆錄）。查告
        訴人丙○○提出之驗傷診斷書記載案發之際所受傷勢為「頭部外傷合併頭皮
        撕裂傷肆公分」（見偵卷第十四頁），亦即告訴人於案發之際，傷之傷口僅
        『壹』處。據此，告訴人丙○○應僅受毆擊『壹』下。再查，被告甲○○自
     　 陳：「：：我就拿起放在旁邊之塑膠籃子敲向她（丙○○）頭部。」（見偵
        卷第三頁反面），互核相符，則告訴人丙○○之右開傷勢應堪係被告甲○○
        拾起放在旁邊之塑膠籃子敲擊丙○○頭部成傷，凡此情節，堪認告訴人丙○○於原審改稱之「是甲○○打我，不是丁○○打我」一節與事實相符。至告
        訴人丙○○原訴稱：「：：丁○○以『拳頭』打我頭部」云云（見偵卷第八
        頁正面，原審九十二年六月十八日訊問筆錄同旨），較諸上引事證，顯與事
　　    實不符。即不能遽認被告丁○○涉有傷害犯行。
（三）、此外，復查無其他積極確切之事證足認被告甲○○涉有恐嚇危害安全罪嫌，
        被告丁○○涉有傷害罪嫌，渠等此部分之犯罪嫌疑尚屬不能證明，自應為其
        無罪之判決。
四、原審因為被告甲○○被訴恐嚇危害安全部份及被告丁○○傷害部份無罪之判決，
    洵無不當，公訴人上訴意旨略以：原審判決認定被告甲○○所涉恐嚇、丁○○所
    涉傷害部分無罪，固非無見。惟查，甲○○與丙○○發生口角後，對丙○○稱：
    「你明天不用在這裡做生意了」，該句話客觀上已足以使聽者心生畏懼，雖丙○○隨即以沾有熱油之炸雞排夾子揮向甲○○等人，無非係因恐懼繼而心生憤怒，
    才以夾子揮向甲○○等人，尚難因丙○○有該行為，而遽認其毫無畏懼未感不安
    。其次，丁○○既與友人甲○○同往丙○○之販賣雞排處，詢問其夫去處，事先
    是否即有若發生爭執，即有傷害之犯意聯絡，宜加以再行調查，且原公訴意旨犯
    罪事實欄亦謂「丁○○於離去之際，另與丙○○發生拉扯。」若確係如此，不論
    是甲○○或丁○○以塑膠籃子敲打丙○○，以及毆打乙○○致傷，對於丙○○、
    乙○○二人受傷之事，均應負其傷害之刑責，故原判決認定被告無罪之部分，尚
    有斟酌之餘地云云，指摘原判決不當，固非無見，惟被告等不構成犯罪已詳如前
    述，即「丁○○於離去之際，另與丙○○發生拉扯」云云，亦非可認被告丁○○
　　亦觸犯刑法上之傷害罪嫌，公訴人之上訴為無理由，其上訴應予駁回。
據上論斷，應依刑事訴訟法第三百六十八條，判決如主文。
本案經檢察官李良忠到庭執行職務。
中　　　華　　　民　　　國　　九十三　　年　　　四　　　月　　二十六　　日
                              臺灣高等法院刑事第二十一庭
                                  審判長法  官  江　國　華
                                        法  官  莊　明　彰
                                        法  官  劉　壽　嵩
右正本證明與原本無異。
不得上訴。
                                        書記官  陳　秋　萍
中　　　華　　　民　　　國　　九十三　　年　　　五　　　月　　二十七　　日
